【裁判字號】    89,訴緝,6
【裁判日期】    890125
【裁判案由】    毒品危害防制條例
【裁判全文】
臺灣板橋地方法院刑事判決                  八十九年度訴緝字第六號
    公  訴  人  臺灣板橋地方法院檢察署檢察官
    被      告  乙○○
    指定辯護人  甲○公設辯護人  陳舜華
右列被告因違反毒品危害防制條例案件，經檢察官提起公訴（八十七年度偵字第一一
二一七號），甲○判決如左：
    主    文
乙○○販賣第一級毒品，未遂，處有期徒刑柒年。
扣案之毒品海洛因拾伍包（淨重零點捌貳公克、包裝重貳點參公克）沒收銷燬之。販
賣毒品所得之財物新臺幣柒佰元、及包裝紙貳拾玖張（大拾肆張、小拾伍張）均沒收
。
    事    實
一、乙○○前於民國七十八年九月二十七日因違反肅清煙毒條例販賣及施用毒品案件
    ，經甲○判處有期徒刑十四年及三年六月，應執行有期徒刑十六年，於七十九年
    三月九日經臺灣高等法院駁回上訴確定，嗣於八十年二月六日經臺灣高等法院減
    為有期徒刑十五年四月，於八十六年四月十七日縮刑假釋出監。又於八十七年七
    月二十二日因竊盜案件，經甲○判處有期徒刑七月，於同年十月二十日經臺灣高
    等法院駁回上訴確定，嗣並撤銷前案之假釋，現在臺灣彰化監獄執行中。其於前
    案假釋中竟仍不知警惕，復於八十七年五月二十九日下午三時三十分與，在臺北
    縣三重市○○路八號一樓前騎樓，將一小包第一級毒品海洛因以新臺幣（下同）
    七百元之價格，欲販賣予鄭祥雲時，當場為警查獲，並在乙○○手中扣得鄭祥雲
    交付之現金七百元及欲交予鄭祥雲之第一級毒品海洛因一小包，而販賣未遂，另
    又為警在其身上查獲十四包海洛因（上開海洛因十五包淨重共０．八二公克、包
    裝共重二．三二公克）、及尚未使用之包裝紙二十九張（大十四張、小十五張）
    。
二、案經臺北市政府警察局信義分局移送臺灣板橋地方法院檢察署檢察官偵查起訴。
    理    由
一、訊據被告乙○○矢口否認有販賣毒品海洛因予鄭祥雲之犯行，辯稱：當日伊路過
    三重市○○路八號一樓前騎樓時，適鄭祥雲毒癮發作，問伊有無海洛因，伊便同
    意將一包海洛因分給鄭祥雲施用，鄭祥雲前曾向伊借七百元買毒品，故拿七百元
    要還伊，伊說不用了，正要將七百元還給鄭祥雲時便為警查獲，伊當時僅係與鄭
    祥雲要一起找地方去施用海洛因，並非要賣海洛因給鄭祥雲，扣案之十五包海洛
    因係伊當天在三重市○○○路向一綽號「小胖」之人購買，一次多買些會便宜一
    點，伊買海洛因係要自己施用云云。
二、然查前揭事實，業經同時為警查獲之鄭祥雲於警訊時供稱：伊於八十七年五月二
    十九日下午三時三十分許，乘坐邱古良駕駛之車號Ｅ四─七八八號計程車至三重
    市○○路八號一樓前騎樓地，準備拿七百元向乙○○購買一小包海洛因，當乙○
    ○將七百元收下準備將海洛因交給伊時，警方即上前盤查，並在乙○○身上查扣
    十五包海洛因及包裝紙二十九張（大十四張、小十五張）．．．伊聽朋友說乙○
    ○常騎一輛機車在三重市○○路一帶賣海洛因，伊係第一次向乙○○買．．．警
    方查扣之現金七百元係伊親手交給乙○○購買海洛因之金額等語（見偵查卷第八
    頁背面、第九頁背面、第十頁背面）。其於偵查中復稱：當天伊找朋友買海洛因
    ，沒遇到人準備坐計程車離開時，看見乙○○騎機車經過，因他先前都在附近兜
    售海洛因，伊知道他有賣海洛因，就向他買一小包七百元，伊交錢給他，海洛因
    還沒拿到手警方便上前查獲，伊當天臨時看到乙○○，係第一次向他買海洛因，
    伊與乙○○沒有仇怨等語（見偵查卷第五十七頁）。鄭祥雲與被告既夙無嫌隙，
    亦為被告所不否認，衡諸常情應無無端設詞構陷被告之理。
三、次查被告於警訊時供稱：扣案之海洛因係被抓前一日（五月二十八日）下午五時
    許，在三重市○○○路之「天台戲院」，以二萬三千元向一綽號「小胖」之人購
    買一包，大約一錢重，伊再分裝成十五包隨身攜帶云云（見偵查卷第五頁背面至
    第六頁）。其於甲○初訊時亦坦承：當時鄭祥雲拿七百元要跟伊買海洛因等語（
    見甲○八十八年十二月三十一日訊問筆錄）。再查被告為警查獲時所扣得之白色
    粉末十五包經送法務部調查局檢驗結果，確認係第一級毒品海洛因，淨重０．八
    二公克、包裝重二．三二公克，有該局八十七年七月六日（８７）000000
    0000號鑑定通知書一紙在卷足憑。此外尚有被告所有預備供包裝海洛因之包
    裝紙二十九張（大十四張、小十五張）扣案可資佐證。
四、本案被告為警查獲之時，手上持有一小包第一級毒品海洛因及鄭祥雲所交付之現
    金七百元，而被告身上尚攜帶十四包海洛因及大小二十九張包裝紙，依被告所供
    該海洛因係在三重市○○○路向一綽號「小胖」之人以二萬三千元購得，買入後
    再自行分裝成小包，被告一次買進二萬餘元之毒品海洛因，再分裝成十五小包隨
    身攜帶，其行為客觀上顯非僅單純供己施用而已，且其當場為警查獲時，手上尚
    握有鄭祥雲所交付之七百元及欲交予鄭祥雲之一小包海洛因，彼二人當時買賣海
    洛因之事實甚明。是被告前開所辯，及鄭祥雲嗣於甲○訊問時翻異前供，附和被
    告說詞謂七百元係還錢非購買海洛因云云，無非臨訟圖卸與迴護之詞，尚難推翻
    已明確之前證。
五、按販賣毒品係違法行為，非可公然為之，亦無公定之價格，無論瓶裝或紙包，均
    可任意分裝增減分量，而每次買賣之價差，亦隨時依雙方資力、關係之深淺、需
    求之數量、來源是否充裕、販賣者是否渴求資金、查緝是否嚴緊、購買者被查獲
    時供述購買對象之可能性之風險評估等，而異其標準，非可一概而論，販賣之利
    得除經坦承及價量俱臻明確外，委難察得實情，販賣之人從價差或量差中牟利方
    式雖異，但其圖利之非法販賣行為則一，本案被告雖矢口否認有販賣毒品海洛因
    之行為，但難執其事後之辯詞遽行推翻已明確之前證，致知過坦承者難辭刑責，
    而否認狡儈者反得逞僥倖，有失事理之平。本件事證明確，被告犯行洵堪認定。
六、按毒品危害防制條例業於八十六年十月三十日經立法院三讀通過，於八十七年五
    月二十日經總統公布，同年五月二十二日零時起生效施行，海洛因依該條例第二
    條第二項第一款規定屬第一級毒品，而依該條例第四條第一項規定：「製造、運
    輸、販賣第一級毒品者，處死刑或無期徒刑，處無期徒刑者，得併科新臺幣一千
    萬元以下罰金」。核被告所為係犯該條例第四條第一項、第五項之販賣第一級毒
    品之未遂罪。其已著手販賣之行為，惟尚未完成將毒品海洛因交付鄭祥雲之行為
    ，為未遂犯，依刑法第二十六條前段減輕其刑。至其販賣前後持有毒品海洛因之
    低度行為應為販賣未遂之高度行為所吸收，不另論罪。爰審酌被告前已因毒品案
    件在假釋中，竟仍不知警惕，復非法販賣足以導致精神障礙及生命危險之毒品海
    洛因，其犯罪之動機、目的、手段、次數、犯罪後之態度等一切情狀，量處如主
    文所示之刑，以示懲儆。
七、扣案之第一級毒品海洛因十五包（淨重共０．八二公克、包裝共重二．三二公克
    ），依毒品危害防制條例第十八條第一項前段規定宣告沒收銷燬之。又被告收受
    鄭祥雲交付之七百元，係其販賣毒品所得之財物，應依同條例第十九條第一項規
    定宣告沒收。另扣案尚未使用之包裝紙二十九張（大十四張、小十五張），係被
    告所有供犯罪預備之物，依刑法第三十八條第一項第二款規定宣告沒收。
據上論斷，應依刑事訴訟法第二百九十九條第一項前段，毒品危害防制條例第四條第
一項、第五項、第十八條第一項前段、第十九條第一項，刑法第十一條、第二十六條
前段、第三十八條第一項第二款，判決如主文。
本案經檢察官方伯勳到庭執行職務。
中      華      民      國      八 十 九    年    一    月   二 十 五   日
                                            臺灣板橋地方法院刑事第四庭
                                                法    官    談      虎
右正本證明與原本無異。
如不服本判決，應於判決送達後十日內向甲○提出上訴狀。
                                                書 記 官    彭  麗  紅
中      華      民      國      八十九      年    一    月    二十五    日
附錄本案論罪科刑法條全文：
毒品危害防制條例第四條第一項、第五項
  製造、運輸、販賣第一級毒品者，處死刑或無期徒刑，處無期徒刑者，得併科新臺
  幣一千萬元以下罰金。
  前四項之未遂犯罰之。


司法院資訊處製作；財團法人民間司法改革基金會備份。
